臺灣高等法院刑事裁定　　　　　　　　　　　　　　九十三年度毒抗字第二一一號
　　抗　告　人　臺灣桃園地方法院檢察署檢察官
　　受處分人　　甲○○
右列抗告人因受處分人毒品危害防制條例案件，不服臺灣桃園地方法院中華民國九十
三年五月四日裁定（九十三年度毒聲字第六一一號），提起抗告，本院裁定如左：
    主  文
抗告駁回。
    理  由
一、抗告人即聲請人向原審法院聲請撤銷停止戒治，聲請意旨略以：受處分人甲○○
    前因施用毒品案件，經原審法院以九十二年度毒聲字第三０七七號裁定停止戒治
    ，所餘期間並宣付保護管束，惟受處分人於保護管束期間仍有繼續施用第一級毒
    品之情事，違反保護管束應遵守事項情節重大，爰檢附相關案卷，依毒品危害防
    制條例第二十二條第二項之規定，聲請撤銷停止戒治，令入戒治處所施以強制戒
    治云云。
二、原審法院基於下述之理由駁回聲請人之聲請﹕
（一）受處分人前因施用毒品案件，經台灣桃園地方法院以九十二年毒聲字第一四九
      四號裁定令入戒治處所施以強制戒治，九十二年五月十五日起送臺灣新竹戒治
      所執行強制戒治，嗣經臺灣桃園地方法院以九十二年度毒聲字第三０七七號裁
      定停止戒治，所餘戒治期間付保護管束，九十二年十一月三日起執行保護管束
      ，惟受處分人於保護管束期間仍有施用第一級毒品海洛因之行為等情，固有聲
      請人所提臺灣桃園地方法院檢察署檢察官執行保護管束指揮書、本院九十二年
      度毒聲字第三０七七號裁定書、台灣檢驗科技股份有限公司濫用藥物尿液檢驗
      報告各一份在卷可稽，受處分人於保護管束期間有施用第一級毒品行為，其違
      反保護管束應遵守事項情節重大等情，固認屬實。
（二）惟按毒品危害防制條例於九十二年七月九日修正公布，並自修正公布後六個月
      即九十三年一月九日施行，依修正後毒品危害防制條例（下稱新法）條文，已
      將修正前毒品危害防制條例（下稱舊法）第二十二條刪除，換言之，新法已無
      停止戒治及撤銷停止戒治之規定。本件受處分人施用毒品案件，新法既已刪除
      停止戒治及撤銷停止戒治之規定，經比較新、舊法，顯然新法有利於受處分人
      ，依新法第三十五條第二項規定，應適用新法之規定。因之，新法既已刪除（
      廢止）撤銷停止戒治之規定，則聲請人聲請撤銷停止戒治，即乏依據，其聲請
      自不應准許，應予駁回。
三、聲請人抗告意旨略以﹕舊法關於撤銷停止戒治之規定於毒品危害防制條例修正後
    ，固已經刪除，然依新法第二十條第二項規定，施用毒品後，若受觀察、勒戒人
    有繼續施用毒品之傾向者，檢察官應聲請法院裁定人令入戒治處所強制戒治，其
    期間為六個月以上，至無繼續強制戒治之必要為止。亦即依新法之規定，行為人
    至少要受六個以上之強制戒治期間，經依新法第三十五條之規定，比較新、舊法
    之結果，自以新法之規定，較不利於行為人，原審裁定似有違誤等語。
四、查聲請人以受處分人於保護管束期間仍有繼續施用第一級毒品之情事，認為受處
    分人違反保護管束應遵守事項情節重大。然所謂違反保護管束應遵守事項情節重
    大，以本件情形而言，係指保護管束期間因故意犯毒品危害防制條例第十條即施
    用第一、二級毒品罪，經法院裁定送勒戒處所觀察、勒戒而言，此觀修正前毒品
    危害防制條例施行細則第十六條第二款之規定即明（修正後之該施行細則已經刪
    除本規定）。亦即，不僅須行為人於保護管束期間故意施用第一、二級毒品，尚
    且應經法院裁定送勒戒處所觀察、勒戒，始符合違反保護管束應遵守事項而情節
    重大之要件。本件受處分人於保護管束期間內之九十年四月一日，接受採尿並經
    檢驗結果呈毒品嗎啡之陽性反應，固有台灣檢驗科技股份有限公司之濫用藥物檢
    驗報告可按（附入九十三年度聲撤戒一字第五一號卷）。然檢察官針對上開檢驗
    結果，並未另聲請法院裁定令受處分人入勒戒處所觀察、勒戒，此觀受處分人之
    前案紀錄表即明。果如此，則受處分人本案所為，是否符合「違反保護管束應遵
    守事項情節重大」之要件，而得由檢察官聲請撤銷停止戒治，已有疑問。縱認受
    處分人本案所為合於修正前毒品危害防制條例施行細則第十六條其他各款之規定
    ，可認違反保護管束應遵守事項情節重大。然毒品危害防制條例經修正後，有關
    撤銷停止戒治之規定已經刪除；又依新法第三十五條第二項之規定，若修正前之
    規定有利於行為人者，應適用最有利於行為人之法律。因之，本件應適用新法抑
    舊法，即應比較何者最有利於受處分人。抗告意旨雖以﹕依新法第二十條第二項
    之規定，行為人至少要受六個以上之強制戒治期間；較諸舊法強制戒治滿三個月
    ，即有機會停止戒治之規定（按即舊法第二十二條第一項），顯然以舊法之規定
    有利於行為人等語。然抗告人所指情形係指受觀察、勒戒人經觀察、勒戒後，被
    認為有繼續施用毒品之傾向，所應受之處分；實則，受觀察、勒戒人若無繼續施
    用毒品之傾向，應逕行釋放，並由檢察官為不起訴處分，此觀新法第二十條第二
    項之規定即明。且比較新、舊法律何者較有利於行為人，應為綜合之比較，不得
    擇其中之部分為比較。本件受處分人於九十二年五月十五日開始接受強制戒治，
    迄至同年十一月二日假釋，自同年十一月三日起保護管束，應至九十三年五月十
    四日期滿（見受處分人之執行保護管束指揮書及前案紀錄表）。亦即受處分人若
    依舊法之規定撤銷停止戒治並繼續戒治，其戒治期限原則上至九十三年五月十四
    日為止，最早，亦應受三個月以上之戒治，始得再停止戒治。然依新法之規定，
    被告因施用第一級毒品，應受觀察、勒戒（至多二個月），若無繼續施用之傾向
    ，可獲釋放及不起訴處分。綜合比較新、舊法之結果，應以新法之規定較有利於
    受處分人。原審法院認為新法之規定有利於受處分人，於說理上雖非完整，然結
    果並無不當。檢察官以舊法之規定有利於行為人並指摘原審裁定不當，難謂有理
    由，應予駁回。
據上論斷，應依刑事訴訟法第四百十二條，裁定如主文。
中　　　華　　　民　　　國　　九十三　　年　　　五　　　月　　三十一　　日
                              臺灣高等法院刑事第七庭
                                  審判長法  官  吳  啟  民
                                        法  官  蘇  隆  惠
                                        法  官  林  瑞  斌
右正本證明與原本無異。
不得再抗告。
                                        書記官  丁  淑  蘭
中　　　華　　　民　　　國　　九十三　　年　　　六　　　月　　　一　　　日
